臺灣士林地方法院民事判決　　　　　　　96年度小上字第41號
上　訴　人　群弘交通企業有限公司
法定代理人　甲○○
被 上訴 人　富邦產物保險股份有限公司
法定代理人　乙○○
上列當事人間損害賠償事件，上訴人對於中華民國96年4 月10日
臺灣士林地方法院士林簡易庭95年度士小字第2366號第一審判決
，提起上訴，本院判決如下：
        主    文
上訴駁回。
第二審訴訟費用新臺幣壹仟伍佰元由上訴人負擔。
        理    由
一、被上訴人於原審起訴主張：上訴人之受僱人黃耀頡於民國93
    年9 月27日下午2 時20分許，駕駛車牌號碼2C-151號營業小
    客車（下稱「肇事車輛」），沿臺北市北投區○○○路第四
    車道由北向南行駛。因酒後駕車，疏未注意車前狀況及兩車
    併行之間隔，致擦撞同向同車道之CFU-822 號重型機車後，
    再碰撞暫停於同向慢車道準備倒車停放路旁，由訴外人葉素
    敏駕駛，被上訴人承保且為訴外人慶寶企業股份有限公司（
    下稱「慶寶公司」）所有之車號DB-9609 號自用小客車（下
    稱「系爭汽車」），致系爭汽車左後車門及葉子板受損，經
    支出必要修復費用共新臺幣（下同）5 萬2,299 元。被上訴
    人依約賠付慶寶公司後，爰依保險法第53條及民法第191 條
    之2 前段、第188 條第1 項前段規定，訴請上訴人與黃耀頡
    連帶賠償經鑑定後必要修復費用4 萬5,951 元及自起訴狀繕
    本送達翌日起至清償日止，按週年利率5%計算之利息等語。
二、原審審理結果以：被上訴人主張黃耀頡就系爭汽車車損應負
    全部過失責任，伊已依約賠付被保險人系爭汽車修復費用5
    萬2,299元等事實，業據提出相符之行車執照、車險理賠申
    請書、估價單、統一發票及車損照片均影本為證，核與臺北
    市政府警察局北投分局交通分隊員警製作之道路交通事故現
    場圖、道路交通事故調查報告表(一)、(二)、談話紀錄表、補充
    資料表及現場車損照片相符。黃耀頡未於言詞辯論期日到場
    ，亦未提出任何書狀爭執，上訴人就上開事實亦無爭執，應
    認被上訴人之主張為真實。又被上訴人主張修繕系爭汽車如
    估價單所示之項目均有必要，並無重複計算一節，業據證人
    即國都汽車股份有限公司濱江服務廠廠長林正毅證述在卷（
    原審卷第86至87頁）。足見被上訴人依估價單所列修復項目
    請求，應屬正確。另被上訴人原請求修復費用5 萬2,299 元
    ，上訴人則抗辯修復費用過高，並非必要。經原審依上訴人
    聲請，將估價單上所列各項費用與車損照片，送經臺灣區汽
    車修理工業同業公會鑑定結果，認系爭汽車之修復費用以4
    萬5,951 元（其中工資為2 萬1,929 元，零件為2 萬4,022
    元）為必要，此有該公會96年1 月15日臺區汽工（同）字第
    96007 號覆函在卷可稽（原審卷第97頁）。被上訴人並將請
    求之本金減縮如鑑定後必要修復費用4 萬5,951 元（其中工
    資為2 萬1,929 元，零件費用為2 萬4,022 元），上訴人就
    減縮後修復費用之必要性，則未再爭執，因認被上訴人減縮
    後之金額，均屬必要。復以黃耀頡所駕駛之肇事車輛，係靠
    行於上訴人，業據上訴人自認在卷，客觀上黃耀頡所駕駛之
    肇事車輛係登記於上訴人所有，應認上訴人為黃耀頡之僱用
    人。是被上訴人主張上訴人就慶寶公司因本件車禍所受損害
    ，應依民法第188 條第1 項前段之規定，與黃耀頡連帶負損
    害賠償責任，於法有據。上訴人雖辯稱：伊業與黃耀頡終止
    靠行契約等語。惟依其所提出之94年1 月10日送達予黃耀頡
    之存證信函及臺灣臺北地方法院94年度北簡字第12814 號判
    決書影本，均無法證明上訴人於本件侵權責任發生（93年9
    月27日）前，已對黃耀頡終止靠行契約，因認其此部分抗辯
    ，尚乏依據。至上訴人與黃耀頡間內部是否約定黃耀頡必須
    自負盈虧、稅費、交通事故等民刑事責任，均與上開認定無
    關。從而，被上訴人基於保險代位及民法第191 條之2 前段
    、196 條之規定，經扣除零件費用支出之折舊後，於訴請上
    訴人及黃耀頡連帶賠償被上訴人2 萬4,325 元（零件損害
    2,402 元、工資損害2 萬1,929 元）及自起訴狀繕本最後送
    達翌日即95年9 月25日起至清償日止，按週年利率5%計付法
    定遲延利息之範圍內，應為有理由等情。為其心證之所由得
    ，爰為上訴人部分敗訴之判決，經核於法洵無違誤。
三、上訴意旨雖以：原審鑑定系爭汽車修理費之費用3千元係由
    伊繳納，惟原審竟判命伊與黃耀頡連帶負擔訴訟費用2千元
    ，實屬不公。又被上訴人於起訴時並未聲明假執行，原審竟
    主動為假執行之宣告，亦屬不妥。另黃耀頡係以自備車輛與
    伊訂立契約，每月繳納行政管理費予伊，並得以使用伊之牌
    照參與營業。伊與黃耀頡間無僱傭關係，且伊對黃耀頡亦無
    選任監督義務，故不屬民法第188條第1項所稱之「僱用人」
    ，被上訴人請求伊應連帶負損害賠償責任，顯無理由等語。
    惟查：
  (一)按當事人一部勝訴、一部敗訴者，其訴訟費用由法院酌量情
    形，命兩造各自負擔其支出之訴訟費用；且共同訴訟人因連
    帶或不可分之債敗訴者，應連帶負擔訴訟費用。又於小額程
    序，法院為被告敗訴之判決時，應依職權宣告假執行，民事
    訴訟法第79條、第85條第2項、第436條之20分別定有明文。
    原審既屬小額程序，並判決上訴人及黃耀頡因連帶債務而一
    部敗訴，揆諸上開規定，本即應諭知上訴人及黃耀頡連帶負
    擔訴訟費用，並依職權宣告假執行。上訴人指摘原審判決訴
    訟費用負擔不公、未經被上訴人聲請即為假執行宣告，顯有
    違背法令之嫌等節，顯無理由，洵不足採。
  (二)次按受僱人因執行職務，不法侵害他人之權利者，由僱用人
    與行為人連帶負損害賠償責任；但選任受僱人及監督其職務
    之執行，已盡相當之注意或縱加以相當之注意而仍不免發生
    損害者，僱用人不負賠償責任，民法第188條第1項定有明文
    。而民法第188條第1項規定僱用人之連帶賠償責任，係為保
    護被害人，避免被害人對受僱人請求賠償，有名無實而設。
    故此之所謂受僱人，應從寬解釋，並不以事實上有僱傭契約
    者為限，凡客觀上被他人使用，為之服勞務而受其監督者，
    均屬受僱人（最高法院57年臺上字第1663號判例參照）。且
    目前在臺灣經營交通事業之營利私法人，接受他人靠行（即
    出資人以該交通公司之名義購買車輛，並以該公司名義參加
    營運），而向該靠行人（即出資人）收取費用，以資營運者
    ，比比皆是，此為週知之事實。是該靠行之車輛，在外觀上
    既屬該交通公司所有，乘客又無從分辨該車輛是否他人靠行
    營運者，則乘客於搭乘時，只能從外觀上判斷該車輛係某交
    通公司所有，該車輛之司機即係受僱為該交通公司服勞務。
    按此種交通企業，既為目前臺灣社會所盛行之獨特經營狀態
    ，則此種交通公司，即應對廣大乘客之安全負起法律上之責
    任。蓋該靠行之車輛，無論係由出資人自行駕駛，或招用他
    人合作駕駛，或出租，在通常情形，均為該交通公司所能預
    見，苟該駕駛人係有權駕駛（指非出自偷竊或無權占有後所
    為之駕駛），在客觀上應認其係為該交通公司服勞務，而應
    使該交通公司負僱用人之責任，方足以保護交易之安全（最
    高法院77年度臺上字第665號判決參照）。黃耀頡所駕駛之
    肇事車輛，係靠行於上訴人，且客觀上肇事車輛亦登記為上
    訴人所有，為上訴人所不爭執，則揆諸上揭規定及說明，原
    審判決上訴人應負民法第188條第1項前段所定僱用人之連帶
    賠償責任，洵屬的論，亦無違背法令之情形。是上訴人指摘
    原審未辨明伊與黃耀頡間無僱傭關係，且伊對黃耀頡亦無選
    任監督義務，而不應依民法第188條第1項之規定負連帶賠償
    責任，亦顯無理由，而不足採。
  (三)綜上所述，本件依上訴意旨足認其上訴為顯無理由，爰依民
    事訴訟法第436條之29第2款，不經言詞辯論，判決駁回其上
    訴。並依民事訴訟法第436條之12準用436條之19第1項之規
    定，確定如主文所示之訴訟費用額，且應由上訴人負擔。
四、據上論結，本件上訴為無理由，依民事訴訟法第436 條之29
    第2 款、第436 條之32第2 項、第449 條第1 項、第78條、
    第436 條之32第1 項、第436 條之19，判決如主文。
中　　華　　民　　國　　96　　年　　8 　　月　　23　　日
                    民事第二庭  審判長法官  鍾任賜
                                法      官  方彬彬
                                法      官  張國勳
上為正本係照原本作成。
本判決不得上訴。
中　　華　　民　　國　　96　　年　　7 　　月　　4 　　日
                                書  記  官  周玉惠
